【裁判字號】    94,瑞小,193
【裁判日期】    950112
【裁判案由】    損害賠償
【裁判全文】
臺灣基隆地方法院瑞芳簡易庭小額民事判決
原      告  甲○○
被      告  乙○○
                      樓
上列當事人間請求損害賠償事件，本院於94年12月29日言詞辯論
終結，判決如下：
    主    文
被告應給付原告新臺幣壹萬零壹佰柒拾壹元，及自民國九十四年
十一月十八日起至清償日止，按年息百分之五計算之利息。
訴訟費用新臺幣參佰元由被告負擔，餘由原告負擔。
本判決第一項得假執行。
原告其餘之訴及假執行之聲請均駁回。
    理由要領
一、原告起訴主張：原告於民國（下同）94年4月28日上午10時5
    分許，駕駛車號BP－1116號自用小客車行經基隆市○○區○
    ○路及堵南街口處，遭由大德路左轉堵南街之被告所駕駛KJ
    －68 9號聯結車撞擊，致原告車輛嚴重毀損，共支出修復費
    用新臺幣（下同）33,909元（含工資18,833元、零件費用15
    ,076 元），為此請求被告給付上述金額及自起訴狀繕本送
    達被告翌日起至清償日止，按年息5％計算之利息，並陳明
    願供擔保，請准宣告假執行等語。
二、被告則辯稱：當天伊確與原告所駕車輛發生車禍，但當時伊
    所駕車輛已完全左轉，原告竟由右側路肩超車撞上伊所駕車
    輛之右保險桿，伊就本件車禍之發生並無過失，縱伊應負過
    失責任，原告既無法證明其所支出之修車費用均為本次車禍
    所造成者，其請求伊全額賠償，亦無理由云云。
三、經查，原告主張於上開時地與被告所駕駛車輛發生車禍，致
    其車輛受損之事實，業據提出北都汽車股份有限公司松山服
    務廠估價單、北都汽車股份有限公司電子計算機統一發票、
    駕駛執照、汽車行車執照、道路交通事故現場圖（卷第8-17
    頁）為證。經本院向基隆市警察局函調本件車禍處理相關記
    錄結果，肇事現場為一三岔路口，肇事處路面標線不明無法
    測線，號誌無動作，有道路交通事故現場圖（卷第29頁）在
    卷可參。按汽車行駛行至無號誌或號誌故障而無交通警察指
    揮之交岔路口，支線道車應暫停讓幹線道車先行。未劃分幹
    、支線或同為幹線道或支線道者，轉彎車應暫停讓直行車先
    行；如同為直行車或轉彎車者，左方車應暫停讓右方車先行
    ，道路交通安全規則第102條第1項第2款定有明文。肇事路
    口既因號誌故障而無動作，復無交通警察指揮，轉彎車理應
    讓直行車先行，被告駕駛聯結車由大德路左轉堵南街方向行
    駛，原告則直行堵南街，被告未暫停讓直行之原告車輛先行
    ，其就車禍之發生顯有過失，被告辯稱其就車禍之發生無過
    失云云，自非可信。惟依原告車輛受損部位在車身左後側，
    被告車輛則右前輪圈及右前保險桿等處受損等情觀之，二車
    碰撞前被告所駕車輛之車頭已幾近完成轉彎，而與原告車輛
    處於接近併行之狀態。按汽車行駛時，駕駛人應注意車前狀
    況及兩車併行之間隔，並隨時採取必要之安全措施，道路交
    通安全規則第94條第3項定有明文，原告於警訊中坦承其到
    達路口時並未看見被告車輛（卷第32頁背面），惟案發時時
    值上午十時許，視線良好，原告顯得以注意左側來車，卻疏
    未注意被告來車，其就車禍之發生亦與有過失。
四、按因故意或過失，不法侵害他人之權利者，負損害賠償責任
    ，民法第184條第1項前段定有明文；惟依民法第196條規定
    請求物被毀損所減少之價額，固得以修復費用為估定之標準
    ，但以必要者為限，即修理材料以新品換舊品，應予折舊。
    經查，原告所有之BP-1116號自用小客車因本次車禍受損而
    支出修車費用，有卷附估價單、統一發票（卷第8-9頁）可
    稽，被告雖辯稱原告無法證明各該損失與本次車禍有關云云
    ，然依估價單所載修復項目為保險桿、右後葉子板、後油箱
    等部位，核與肇事當日現場照片所示原告車輛受損部位（卷
    第39頁照片）相符，被告所辯，委無足取。原告車輛於82年
    11月出廠，迄94年4月28日本件事故發生時，車齡達11年5個
    月，有行車執照影本在卷足憑（卷第12頁）。依行政院制頒
    之固定資產耐用年數表之規定，系爭車輛之零件，顯然已經
    超過其耐用年數（自用小客車之耐用年數為5年），而查無
    市場價值之可言；惟依行政院制頒之固定資產折舊率之相關
    規定，「採用定率遞減法者，其最後一年之折舊額，加歷年
    折舊累計額，其總和不得超過該資產成本原額之9/10」，是
    系爭車輛之使用年限雖已超過其耐用年數，然本院仍應按其
    成本原額之1/10核算其零件之殘餘價額。據此，本件零件費
    用扣除折舊後為1,508元（計算式：15,076×1/10＝1,508元
    ，小數點以下四捨五入），加計工資18,833元，合計原告因
    本次車禍所受之損害為20,341元（計算式：18,833 +1,508
    ＝20,341元）。按損害之發生或擴大，被害人與有過失者，
    法院得減輕賠償金額或免除之，民法第217條第1項亦有明文
    。本件原告就車禍之發生與有過失，本院認依兩造之過失程
    度相當，原告就上開損害應自負2分之1之責任。從而，原告
    依侵權行為之法律關係，訴請被告賠償其所受之修復受損車
    輛費用10,171元（計算式：20,341×1/2＝10,171元，小數
    點以下四捨五入），及自起訴狀繕本送達被告（被告於94年
    11月17日當庭收受繕本）翌日即94年11月18日起至清償日止
    ，按年息5％計算之利息，即屬有據，應予准許，逾此之請
    求，則屬無據，應予駁回。
五、原告陳明願供擔保請准宣告假執行，就其勝訴部分係依小額
    訴訟程序所為之判決，依民事訴訟法第436條之20規定應依
    職權宣告假執行，至其敗訴部分，其假執行之聲請即失所附
    麗，應併駁回之。
六、訴訟費用即第一審裁判費1,000元由被告負擔10分之3即300
    元，餘由原告負擔，爰諭知如主文第4項所示。
中    華    民    國    95    年     1    月    12    日
                  瑞芳簡易庭法  官  邱璿如
以上正本係照原本作成。
對於本件判決如有不服，應於收受送達後20日內向本院提出上訴
書狀，上訴於本院合議庭，並按他造當事人之人數附具繕本。
當事人之上訴，非以判決違背法令為理由不得為之，上訴狀應記
載上訴理由，表明下列各款事項：
(一)原判決所違背之法令及其具體內容。
(二)依訴訟資料可認為原判決有違背法令之具體事實。
中    華    民    國    95    年    1     月    12    日
                            書記官  林建清


司法院資訊處製作；財團法人民間司法改革基金會備份。
